【裁判字號】    88,易,3631
【裁判日期】    900330
【裁判案由】    違反商標法
【裁判全文】
臺灣高雄地方法院刑事判決                        八十八年度易字第三六三一號
    公  訴  人  臺灣高雄地方法院檢察署檢察官
    被      告  甲○○原名乙.
    被      告  丙○○
    被      告  丁○○
    共      同
    選任辯護人  郭玉山律師                                          ?
                蕭麗琍律師
                楊申田律師
右列被告等因違反商標法案件，經檢察官提起公訴（八十八年度偵字第五一七０號）
，本院判決如左：
    主  文
丙○○、丁○○共同連續意圖欺騙他人，於同一商品使用近似於他人註冊商標之圖樣
，各處有期徒刑肆月，如易科罰金，均以佰元折算壹日。丁○○緩刑年。
甲○○連續意圖欺騙他人，於同一商品使用相同於他人註冊商標之圖樣，處有期徒刑
伍月，如易科罰金，以佰元折算壹日。
    事  實
一、丙○○、丁○○為姊妹關係，與甲○○分別為海鷗國際股份有限公司、健康之友
    興業有限公司、務本堂整脊推拿教學中心負責人，自民國七十六、七年間即與助
    元健康食品工業有限公司（以下簡稱助元公司）有商業往來，販賣助元公司所生
    產之「金鈣力」、鈣潤金或「務本活性離子鈣」等產品。助元公司為建立前開產
    品品牌，乃向經濟部中央標準局（現改制為智慧財產局）申請註冊，分別於七十
    六年九月十六日、八十五年五月十六日、八十五年十一月十六日取得「金鈣力及
    圖」、「務本」及如附表所示之商標專用權，指定使用於藥品、衛生醫療補助品
    、醫療補助用卵磷脂膠囊、鈣片、鈣粉等商品，經延展或仍在專用期間內，並使
    用在前開「金鈣力」、「務本活性離子鈣」產品上，丙○○、丁○○、甲○○亦
    知悉前開商標使用情形。丙○○、丁○○與助元公司交易期間，由丙○○負責銷
    售業務，丁○○則負責行政業務，並自助元公司購入有「妙丹金鈣力」字樣之鋁
    箔包膠囊產品（成分與「金鈣力」相同），專供其等在馬來西亞等國外銷售，而
    甲○○向助元公司所購得之「務本活性離子鈣」產品，則是無外包裝紙盒之鋁箔
    包膠囊或僅為膠囊，再由助元公司委請甲○○印製有「務本活性離子鈣」及如附
    表所示商標圖樣之包裝紙盒，供包裝前開「務本活性離子鈣」膠囊使用，惟雙方
    約定甲○○出售「務本活性離子鈣」時，應交由助元公司以前開紙盒加以包裝。
    後於八十五年間，因助元公司另授權其他廠商亦可銷售「金鈣力」，丙○○、丁○○乃與助元公司交惡，並因廠商間削價競爭、流言不斷，致「妙丹金鈣力」在
    海外銷售不佳，丙○○、丁○○二人竟共同基於意圖欺騙他人之概括犯意聯絡，
    將原應運往海外銷售之「妙丹金鈣力」膠囊，未加以出口，而於八十五年八月間
    ，委由不知名之廠商，印製「原料提供會社：富田製藥株式會社．日本、總代理
    ：海鷗國際股份有限公司、台灣、近似於前開『金鈣力』商標之『妙丹金鈣力』
    字樣」之淺藍色包裝紙盒，加以包裝，並自八十五年十月間起，連續在台灣全省
    各地（高雄市○○路三八一號四樓為營業處之一）販賣與不特定人多次，致侵害
    助元公司之商標專用權。而甲○○就其自八十四年十一月間至八十五年三月間所
    購得之「務本活性離子鈣」鋁箔包膠囊或膠囊，除其中六百盒由助元公司加以包
    裝外，竟違反前開約定，而基於意圖欺騙他人之概括犯意，自八十五年底起，委
    由不知名之廠商，印製「製造商：助元健康食品股份有限公司（與助元公司全稱
    不符）、工廠登記證：９９─０９５１７１─０１（與助元公司登記證號碼不符
    ）、相同於前開『務本』及附表所示之商標圖樣」之包裝紙盒，加以包裝，並自
    該時起，連續在高雄市○○○路一０一號八樓之三、台南縣市販賣與不特定人多
    次，致侵害助元公司之商標專用權。嗣助元公司於八十六年九月十三日在前開民
    生一路處購得及同年九月十七日自己○○處取得，前開公司名稱、登記證號碼不
    符之「務本活性離子鈣」包裝紙盒產品，又於八十七年間，在全省發現「妙丹金
    鈣力」淺藍色包裝紙盒產品，始知上情。
二、案經助元公司訴由台灣高雄地方法院檢察署檢察官偵查起訴。
    理  由
一、訊據被告丙○○、丁○○、甲○○固坦承販賣告訴人助元公司代表人戊○○所指
    述之「妙丹金鈣力」、「務本活性離子鈣」產品，惟均矢口否認有違反商標法犯
    行，丙○○、丁○○辯稱：「妙丹金鈣力和金鈣力是相同的東西，伊在台灣賣的
    妙丹金力也是向助元公司買的，原本妙丹金鈣力是在馬來西亞銷售，並在該地有
    妙丹金鈣力商標，後來因與戊○○夫妻交惡，妙丹金鈣力產品在馬來西亞賣不出
    去，所以把原要外銷的妙丹金鈣力直接請廠商包裝在台灣賣，為了不欺騙消費者
    ，所以，還是用膠囊上的妙丹金鈣力字樣名稱來賣，且商標字樣也有五分之二與
    助元公司的商標不同」云云，甲○○則辯稱：「伊賣的務本活性離子鈣是助元公
    司賣給伊的，也是助元公司包裝的」云云。經查：
  (一)、戊○○就被告三人所販賣之本件「妙丹金鈣力」、「務本活性離子鈣」產品，
      是否為助元公司之產品，與被告三人爭論不休，惟將戊○○所提由訴外人己○○購自甲○○之「務本活性離子鈣」，與助元公司生產之「務本活性離子鈣」
      併送鑑定，經行政院衛生署認二者鈣所佔比例相當接近、經濟部商品檢驗局認
      二者相同，此分別有該署八十八年三月十八日衛署食字第八八０一一五五六號
      函、該局九ＡＺ000000000號委託試驗報告書在卷可按，又依告訴人
      九十年三月二十三補充告訴理由狀所載，甲○○除無爭執之六百盒（每盒六十
      顆膠囊）外，尚購入十二萬三千顆之「務本活性離子鈣」膠囊，折算應為二千
      零五十盒，則甲○○於八十六年九月十七日販賣一千四百四十盒「務本活性離
      子鈣」與己○○，自非不可能，再者，依前開告訴理由狀所載：被告可能從別
      人處取得告訴人之金鈣力等文字，及被告三人每月銷售量究應是多少，告訴人
      亦不能提出明確事證證明之；是認定或爭執被告三人所販賣之本件「妙丹金鈣
      力」、「務本活性離子鈣」，是否為告訴人之產品，自屬有實際困難且無必要
      。
  (二)、本件所應審究者應係縱認被告三人所販賣之「妙丹金鈣力」、「務本活性離子
      鈣」為真，惟丙○○、丁○○未經告訴人同意印製「妙丹金鈣力」包裝紙盒販
      賣「妙丹金鈣力」，甲○○是否未經告訴人同意印製「務本活性離子鈣」包裝
      紙盒販賣「務本活性離子鈣」之行為，是否違反商標法。
  (三)、告訴人擁有「金鈣力及圖」之商標專用權，業經其提出中華民國商標註冊證為
      證，並提出印有「原料提供會社：富田製藥株式會社．日本、總代理：海鷗國
      際股份有限公司、台灣、『妙丹金鈣力』字樣」之淺藍色包裝紙盒為證，且丙○○、丁○○並不否認以前開包裝紙盒包裝「妙丹金鈣力」販賣，及該「妙丹
      金鈣力」產品僅供外銷，顯見其等在台灣銷售「妙丹金鈣力」已屬違反與告訴
      人之約定，又告訴人之「金鈣力」商標，即在表示其產品內容為「鈣」，丙○○、丁○○未經告訴人同意，就所販售之同一商品，使用排序、字樣完全與告
      訴人「金鈣力」商標相同文字，僅於其上加入表示效能之「妙丹」二字，顯足
      以引起消費者誤認，再者，丙○○、丁○○若無欺騙他人之故意，自可載明原
      料為告訴人所製造，又何須於包裝紙盒中記載「原料提供會社：富田製藥株式
      會社．日本」等文字。至於丙○○、丁○○另爭執購自告訴人之產品，已遭馬
      來西亞廠商拒絕進貨，告訴人又不允退貨云云，惟商場上之競爭本屬難免，物
      品之販賣亦無保證暢銷之理，其等若認戊○○夫婦之行為造成其等在銷售「妙
      丹金鈣力」上有所損失，自可尋法律途徑請求賠償，自非以使用近似告訴人商
      標之方式，達成銷售「妙丹金鈣力」存貨之目的，足認其等前開辯解，均為避
      重就輕之詞，不足採信。
  (四)、告訴人擁有「務本」及如附表所示商標圖樣之商標專用權，業經其提出中華民
      國商標註冊證，及其於八十六年九月十三日在高雄市○○○路一０一號八樓之
      三甲○○營業處購得三盒「務本活性離子鈣」之發票、己○○於八十六年八月
      二十九日向甲○○購買「務本活性離子鈣」一千四百四十盒之證明書、包裝紙
      盒為證，且甲○○並不否認前開發票為真正，及確有販賣如告訴人所提「務本
      活性離子鈣」包裝之「務本活性離子鈣」與己○○，又該「務本活性離子鈣」
      包裝紙盒上所印製之「製造商：助元健康食品股份有限公司、工廠登記證：９
      ９─０９５１７１─０１」等文字，與告訴人之全稱為「助元健康食品工業有
      限公司、工廠登記證為９９─０９５１７１─０２」不符，此有告訴人所提經
      濟部公司執照、經濟部工廠記證在可憑，則該包裝紙盒若為告訴人所印製，或
      委由甲○○印製，豈有連公司名稱、登記證號碼均錯誤之理，再者，甲○○於
      本院審理時一再供稱：「伊所製即之『務本活性離子鈣』包裝紙盒均交與助元
      公司，伊並未保管包裝紙盒」等語，戊○○就此復指稱本件之「務本活性離子
      鈣」包裝紙盒並非告訴人公司所印製，則甲○○販賣與己○○及告訴人所購得
      之前開紙盒裝「務本活性離子鈣」之紙盒，自應係甲○○未獲告訴人同意所私
      自印製，足認甲○○前開辯解為圖卸刑責之詞，不足採信。
  是綜上所述，被告三人所販賣之「妙丹金鈣力」、「務本活性離子鈣」包裝紙盒，
  既屬未經告訴人同意擅自印製使用近似於告訴人之「金鈣力及圖」，或相同於告訴
  人之「務本」及附表所示圖樣商標，自屬於法有違，本件事證已明，被告三人犯行
  均堪認定。
二、核被告丙○○、丁○○所為，均係犯商標法第六十二條第一款意圖欺騙他人，於
    同一商品使用近似於他人註冊商標之圖樣罪，被告甲○○所為，係犯同款意圖欺
    騙他人，於同一商品使用相同於他人註冊商標之圖樣罪，其等其後將仿冒商標之
    商品加以販賣，所犯同法第六十三條之罪之低度行為應為同法第六十二條第一款
    之罪之高度行為所吸收，不另論罪。丙○○、丁○○二人分別負責銷售、行政業
    務，有犯意聯絡及行為分擔，為共同正犯；公訴人認甲○○與丙○○、丁○○亦
    有共同正犯關係，惟甲○○與丙○○、丁○○係販賣不同之商品，復非屬同一公
    司人員，自難認其等有共同正犯關係，公訴人就此顯有誤會。被告三人多次犯行
    ，公訴人雖未請求依連續犯之規定論處，惟起訴之犯罪事實既已載明被告三人自
    八十五年間起販賣仿冒告訴人商標之商品予不特定人，公訴人未請求依連論續犯
    之規定論處，顯屬漏植，併此敘明。爰審酌商標具有辨識商品來源之功能，企業
    者通常經過相當時間投入大量資金於商品之行銷及品質之改良，該商標始得具有
    代表一定品質之效，被告三人仿冒告訴人商標，且時間非短，對告訴人造成侵害
    自屬非小，犯後復飾詞卸責，惟被告三人所販賣之系爭商品，無證據證明其成份
    為偽，又丙○○、丁○○已與告訴人達民事和解，此有和解書在卷可憑，及被告
    三人犯罪之動機、手段等一切情狀，分別量處如主文所示之刑，並均諭知易科罰
    金之折算標準。又丁○○前未曾受有期徒刑以上刑之宣告，此有卷附台灣高等法
    院被告全國前案紀錄表、台灣高雄地方法院檢察署刑案資料查註紀錄表可按，復
    與告訴人達成事和解，已如前述，因一時失慮，偶罹刑典，經此偵、審程序及刑
    之宣告後，應知所警惕而無再犯之虞，本院認上開宣告之刑以暫不執行為適當，
    予以宣告緩刑三年，以啟自新。至於丙○○前曾因違反台灣地區與大陸地區人民
    關係條例案件，經台灣台中地方法院判處有期徒刑六月，緩刑三年，此有卷附台
    灣高等法院被告全國前案紀錄表、台灣高雄地方法院檢察署刑案資料查註紀錄表
    可稽，甲○○則尚未與告訴人達成民事和解，自均不宜宣告緩刑，附此說明。
據上論斷，應依刑事訴訟法第二百九十九條第一項前段，商標法第六十二條，刑法第
十一條前段、第二十八條、第五十六條、第四十一條第一項、第七十四條第一款，罰
金罰鍰提高標準條例第二條，判決如主文。
中      華      民      國    九十      年      三      月     三十     日
                                    臺灣高雄地方法院刑事第一庭
                                        法  官  曾  逸  誠
右正本證明與原本無異。
如不服本判決，應於判決送達後十日內，向本院提出上訴狀。
                                         書記官  許玉城
中    華    民    國      九十      年      三      月      三十      日
附錄本案論罪科刑法條全文
商標法第六十二條：
意圖欺騙他人，有左列情事之一者，處三年以下有期徒刑、拘役或科或併科新台幣二
十萬元以下罰金：
一、於同一商品或類似商品，使用相同或近似於他人註冊商標之圖樣者。
二、於有關同一商品或類似商品之廣告、標帖、說明書、價目表或其他文書，附加相
    同或近似於他人註冊商標圖樣而陳列或散布者。


司法院資訊處製作；財團法人民間司法改革基金會備份。
